【裁判字號】    97,交聲,1234
【裁判日期】    970430
【裁判案由】    違反道路交通管理處罰條例聲明異議
【裁判全文】
臺灣臺北地方法院交通事件裁定        97年度交聲字第1234號
原處分機關  臺北市交通事件裁決所
異  議  人
即受處分人  甲○○
上列異議人即受處分人因違反道路交通管理處罰條例案件，對於
臺北市交通事件裁決所於97年4 月10日所為之處分（原處分案號
：北市裁二字第裁22-AC0000000號）聲明異議，本院裁定如下：
    主  文
原處分撤銷。
甲○○汽車駕駛人，行車速度超過規定之最高時速未滿20公里，
處罰鍰新臺幣壹仟陸佰元，並記違規點數壹點。
    理  由
一、按行車速度，依標誌或標線之規定，道路交通安全規則第93
    條第1 項定有明文。次按汽車駕駛人，行車速度超過規定之
    最高時速，處新臺幣（下同）1,200 元以上2,400 元以下罰
    緩，並記違規點數1 點，道路交通管理處罰條例第40條、第
    63 條 第1 項第1 款分別定有明文。再按汽車駕駛人駕駛汽
    車，其行車速度超過規定之最高時速未滿20公里，期限內繳
    納罰緩或到案聽候裁決者，依違反道路交通管理事件統一裁
    罰基準及處理細則第2 條第2 項規定，處1,600 元之罰鍰。
二、本件原處分機關即臺北市交通事件裁決所以異議人即受處分
    人甲○○於97年1 月26日上午8 時19分許，駕駛其所有車號
    5D－2175號自用小客車，行經臺北市○○○道○ 段（往山下
    方向）時，為設於該處之固定式雷達測速照相儀器測得該車
    行車速度為51公里。由於該路段最高限速為40公里，該車超
    速11公里，臺北市政府警察局士林分局員警遂以違反道路交
    通管理處罰條例第40條規定逕行舉發。嗣異議人於應到案日
    期前向原處分機關提出申訴，經原處分機關請舉發單位調查
    結果，仍認異議人確有前述違規行為，遂於97年4 月10日依
    道路交通管理處罰條例第40條第1 項及違反道路交通管理事
    件統一裁罰標準表規定，裁處異議人1,600 元罰鍰，合先敘
    明。
三、異議人聲明異議意旨略以：本件臺北市政府警察局士林分局
    雖檢附經濟部標準檢驗局檢定合格證書，惟未提供該具測速
    儀之容許誤差、補正因數及報廢年限，準確度如何有爭議。
    另該測速儀很容易受到架設地點、環境、車輛種類、車流量
    等變數干擾，若再加人員操作使用不當及儀器精確度未經調
    校（如使用時未歸零、偵測車速未經補正因數修正及未妥善
    維護保存）皆會導致偵測車速不準，則該數據顯有不確定度
    之誤，只能提供參考。在沒有明顯證據顯示該測速儀器有依
    據標準作業程序（SOP） 實施妥善之架設環境、補正因數及
    維護等作業並保存完整記錄，則不宜逕行認定有超速，為此
    聲明異議，請求撤銷原處分等語。
四、經查：
  (一)本件異議人甲○○於97年1 月26日上午8 時19分許，駕駛車
    牌號碼5D－2175號自用小客車，於行經當時速限每小時40公
    里之臺北市○○○道○ 段（往山下方方向）處，為設於該處
    之固定式雷達測速照相儀器測得「行車速度為每小時51公里
    、超速11公里（未滿20公里）」之事實，為異議人所不爭執
    ，且有舉發違反道路交通管理事件通知單、臺北市政府警察
    局士林分局97年3 月12日北市警士分交字第09730636100 號
    函、臺北市交通事件裁決所97年4 月10日北市裁二字第裁22
    -AC00 00000 號裁決書各1 紙在卷可憑。
  (二)異議人雖辯稱該測速儀器可能因未妥善架設、調校、維護等
    因素，致準確度有爭議云云。惟查，本件測速使用之固定式
    雷達測速照相儀器，業經經濟部標準檢驗局於96年7 月24日
    檢定合格（有效期限為97年7 月31日），並領有檢定合格之
    證書，此有該局96年7 月24日雷射測速儀檢定合格證書在卷
    可稽。參以舉發單位函覆原處分機關以：「本局交通警察大
    隊於該路段規劃設置固定式測速照相桿，並於前方設置警示
    牌，提醒駕駛人依速限行駛，目的在藉由取締超速手段，有
    效降低肇事案件發生。該路段係設置固定式雷達測速照相設
    備，其測速照相原理係以發射雷達波，依都卜勒原理由折回
    雷達波頻率之變化偵測車速，非感應式線圈測速器」等語，
    有臺北市政府警察局士林分局97年3 月12日北市警士分交字
    第09730636100 號書函在卷足憑，況該部測速照相儀器所測
    得異議人之行車速度未逾常情，顯見其測速結果應屬準確而
    可採信。異議人復未提出積極證據證明該測速儀器有何故障
    或使用不當等情事，僅空言該測速儀器會因人員操作不當，
    或受架設地點環境、車輛種類、車流量等因素干擾產生誤差
    等語，顯係臆測之詞，並不足採。從而，本件事證明確，異
    議人之違規行為堪予認定。
五、綜上所述，異議人確有於上揭時地駕駛前開車輛，行車速度
    超過規定之最高速限未滿20公里之違規行為。原處分機關依
    道路交通管理處罰條例第40條、違反道路交通管理事件統一
    裁罰基準表之規定裁處異議人罰鍰1,600 元，固非無見，惟
    漏未依同條例63條第1 項第1 款之規定並予記違規點數1點
    ，即難認為允當，本件異議雖無理由，惟原處分既有不當，
    自應由本院將原處分撤銷，並依據道路交通管理處罰條例第
    40條、第63條第1 項第1 款之規定，裁處如主文第2 項所示
    ，以資適法。
六、據上論斷，應依道路交通案件處理辦法第20條前段，裁定如
    主文。
中    華    民    國    97    年    4     月    30    日
                  交通法庭法  官  林孟皇
本正本證明與原本無異。
如不服本裁定，應於送達後5日內向本院提出抗告狀。
                          書記官  宋德華
中    華    民    國    97    年    4     月    30    日


司法院資訊處製作；財團法人民間司法改革基金會備份。
